【裁判字號】    97,台上,6433
【裁判日期】    971211
【裁判案由】    違反槍砲彈藥刀械管制條例
【裁判全文】
最高法院刑事判決            九十七年度台上字第六四三三號
上  訴  人  台灣高等法院台南分院檢察署檢察官
被      告  甲○○
            乙○○
                    2
上列上訴人因被告等違反槍砲彈藥刀械管制條例案件，不服台灣
高等法院台南分院中華民國九十七年八月十四日第二審更審判決
（九十七年度重上更(二)字第一七四號，起訴案號：台灣台南地方
法院檢察署九十一年度偵字第二三七六、五九七四號），提起上
訴，本院判決如下：
    主  文
原判決撤銷，發回台灣高等法院台南分院。
    理  由
本件原判決以公訴意旨略稱：被告甲○○因嗜賭而積欠大筆賭債
，復因其之前有走私槍械前科，深知如自他國走私槍械來台販賣
可獲取暴利以清償賭債，加以債主逼債甚急，遂思自菲律賓走私
槍械進口販賣圖利，又自朋友處輾轉得知許育嘉（原審另案審理
中）在菲律賓之朋友有獲得槍枝之管道，遂與張桂杰（業經第一
審法院判決無罪確定）共同基於意圖販賣而購入槍枝、子彈及私
運槍枝、子彈進口之犯意聯絡，先由甲○○於民國九十年五月間
，約許育嘉至台南縣仁德鄉甲○○所經營之「江山樓」地下酒家
，告知許育嘉其因積欠賭債，欲自菲律賓走私槍械來台販賣圖利
以清償賭債，並要求許育嘉幫忙與菲律賓方面之賣主接洽聯絡，
許育嘉因曾涉及槍械案件入獄，且尚在假釋期間，故予拒絕。惟
甲○○已籌妥購槍資金並聯絡槍枝之買主，遂於數日後，約許育
嘉見面，再次要求許育嘉幫忙。許育嘉正躊躇不決，經監控此案
之警調人員告以利害關係後，同意配合專案小組偵辦此案，遂向
甲○○表示同意為其聯絡菲律賓方面之槍枝賣主。九十一年（起
訴書載為九十年）春節前夕，甲○○因受賭債債主及國內槍枝買
主催迫，遂再要求許育嘉為其設法赴菲律賓聯絡購槍事宜。適被
告乙○○自許育嘉處得知此訊息後，即基於與甲○○共同販賣槍
、彈及將之私運進口之犯意聯絡，表示願意陪同許育嘉前往菲律
賓為甲○○購槍，許育嘉遂攜帶甲○○所交付欲訂購槍械之定金
新台幣（下同）六十萬元，夥同乙○○於九十一年一月二十九日
前往菲律賓，接洽透過大陸友人安排之菲律賓方面之槍械賣主綽
號「敏仔」者，經許育嘉傳達甲○○欲購買槍械之意思及其欲購
買之款式、數量後，「敏仔」遂依甲○○之意思開始蒐購槍枝，
先後蒐購各類槍、彈詳如原判決附表所示，並於九十一年二月中
旬蒐購完成。「敏仔」旋於其設妥地下通匯管道後，要求許育嘉
通知甲○○將購槍餘款透過該管道匯予「敏仔」，甲○○遂於取
得張桂杰同意後，先後於九十一年一月三十一日及二月一日，以
張桂杰之名義，經由華南銀行仁德分行、安泰銀行台南分行，各
匯款二十五萬元至「敏仔」事先指定，由台北「金豐銀樓」以鄭
輝南名義在彰化銀行大安分行設立之帳戶，再由不知情之該銀樓
將上述匯款轉匯至設於菲律賓之「金豐銀樓」供「敏仔」提領。
惟因甲○○所匯購槍餘款不足以支付購買上述槍枝及安排走私管
道之費用，「敏仔」即透過許育嘉與甲○○討價還價後，雙方同
意於槍枝私運返台，僅交付甲○○一支Ｍ十六步槍、五支手槍及
六百發子彈，其餘槍枝及子彈則由「敏仔」扣留以抵充安排走私
管道及運輸之費用，並由「敏仔」另透過管道賣予台灣之買主。
雙方談妥費用及槍枝之分配後，「敏仔」即先派遣綽號「黑仔」
（經查為王添源）者返台接應，其後並運用其事先安排好之管道
將該批槍械運輸回台。台灣方面則由「黑仔」與乙○○取得聯絡
，交代其租用汽車作為運輸槍械之用，並允諾事成後給予三十萬
元之酬勞，乙○○於同年二月二十六日租用一部車號ZE－七三四
五號之白色廂型車，並於翌日交予「黑仔」使用，再由「黑仔」
聯絡許育嘉帶同乙○○於同日下午五時許，前往高雄市○○路大
樂大賣場，由已在該處等候之「黑仔」交代如何處理該批槍械後
，「黑仔」先行離去，許育嘉則依「黑仔」指示通知甲○○前來
點收其所購買之六把槍械，甲○○接獲通知遂偕同張桂杰駕車前
往，於同日下午六時許，抵達上述大賣場，並由乙○○帶領甲○
○進入裝載槍械之前述廂型車點交槍、彈時，為檢察官指揮警調
人員，前往攔檢而當場查獲各該槍、彈。因認被告甲○○、乙○
○（下稱被告等二人）均係涉犯懲治走私條例第二條第一項私運
管制物品進口、槍砲彈藥刀械管制條例第七條第一項之未經許可
販賣及運輸步槍、手槍暨第十二條第一項未經許可販賣及運輸子
彈罪嫌云云。經審理結果，認不能證明被告等二人犯罪，因而撤
銷第一審關於被告等二人部分之科刑判決，改判諭知其二人均無
罪。固非無見。
惟按：（一）具有偵查、調查權限之公務員，假藉職務上之權力
、機會或方法，實行犯罪行為，該犯罪行為與執行公權力行為尚
屬有別，如其係故意犯刑法瀆職罪章以外之罪者，並應依刑法第
一百三十四條前段規定，加重其刑。經查前台灣屏東地方法院檢
察署檢察官廖椿堅、前法務部調查局高雄縣調查站（下稱高雄縣
調查站）調查員趙培良雖係分別具有偵查、調查權限之公務員，
然其二人業因本件運輸前揭槍、彈案件涉嫌犯罪，經台灣高雄地
方法院檢察署檢察官以九十四年度偵字第一六三００號提起公訴
，台灣高雄地方法院以九十四年度矚重訴字第一號判處罪刑，上
訴後，台灣高等法院高雄分院以九十六年度矚上訴字第一號撤銷
，改判其二人以共同未經許可，運輸衝鋒槍罪刑等情，有前揭九
十四年度矚重訴字第一號卷宗影本等相關資料在卷可稽。如廖椿
堅、趙培良犯上開之罪無訛，則其二人前開犯罪行為，是否屬執
行公權力之行為？即非全無研求之餘地。原判決逕以「本案係由
檢察官廖椿堅、調查員趙培良夥同許育嘉、趙崇傑及王添源等共
同犯罪，由公權力擔當走私再將走私之罪責，強諸於被告甲○○
之身上，則被告甲○○該當何罪名，並非本於被告甲○○自身之
行為，而係繫於公權力之手上，此顯有悖於罪責原則。」為由（
見原判決第二五頁第三至八行），遽為甲○○有利之認定，尚嫌
速斷。（二）審理事實之法院，對於案內與待證事項有關之一切
證據，除認為不必要者外，均應詳為調查，然後基於調查所得之
心證以為判斷之基礎。故證據雖已調查，而尚有其他必要部分並
未調查，仍難遽為被告有利或不利之認定。經查：(1)原判決係以
許育嘉於警詢時陳稱：於九十年三、四月間，趙培良打電話給伊
，向伊說你剛被關回來，看有沒有什麼案子可以配合，如有破案
，伊就可以領破案獎金，並以秘密證人身分保護，免除刑事責任
，且可以找一個檢察官出來，伊告以找到對象再跟你配合，之後
伊就向甲○○表示要做一件走私槍械，問甲○○是否要出資，期
間趙培良均與伊保持聯絡，並問伊是否有案子了，伊告以目前正
在找甲○○要從菲律賓走私槍械的案子來配合，因甲○○資金有
問題，趙培良說沒關係，伊來製作秘密證人筆錄，再看事情進展
如何等詞，認許育嘉、趙崇傑及趙培良（下稱許育嘉等人）計畫
陷害並購買槍、彈在先，甲○○起意購買槍、彈在後（見原判決
第一三頁第八至一九行、第二六頁第一二行）。然查許育嘉於九
十年五月十六日即赴高雄縣調查站，以「天祥」之化名檢舉，指
稱：甲○○「走私槍、毒」等語（檢舉筆錄影本附於偵字第二三
七六號卷第一五九至一六一頁）。其檢舉時，如甲○○尚未決定
購買槍枝，則許育嘉等人何能確定甲○○必定同意及其購槍資金
確屬無虞？原審就此部分疑竇未加釐清，逕為前揭有利於甲○○
之論斷，自難認為適法。(2)甲○○如純係向許育嘉購買槍、彈之
人，其何須將款項匯往菲律賓，其與許育嘉自菲律賓走私槍、彈
進口一事，是否無犯意之聯絡？乙○○坦承去菲律賓係要走私物
品，而事成可得三十萬元高額報酬，能否謂其原無犯罪之意思，
究竟實情如何，攸關被告等二人是否成立犯罪，自有究明之必要
，本院前次發回意旨業已指明（見九十七年度台上字第一八五七
號刑事判決第四、五頁）。原判決僅以：「經查被告甲○○購買
上開『五小一大』（指五支短槍、一支長槍）槍械之動機，係因
許育嘉、趙崇傑及調查員趙培良前共謀詐領檢舉獎金，故先於九
十年五月間……檢舉……，嗣後並在許育嘉等人之設計下遭到逮
捕，二人乃屬典型之犯意誘發型之『陷害教唆』，自難認其自始
即有共同犯罪之意思。」（見原判決第二五、二六頁，理由四之
(六)）。惟甲○○對於為何匯款至菲律賓一節，並無合理之解釋，
原審就此未為必要之調查，逕認甲○○係於許育嘉等人私運槍、
彈回台後，始起意向其等買槍，惟甲○○如純屬購買槍枝，則一
手交錢一手交貨，是否較符事理？何以須先行匯款至菲律賓？甲
○○是否有共同私運槍、彈進口之犯意聯絡？又乙○○貪圖三十
萬元之酬勞，事前與許育嘉同至菲律賓，事後交槍予甲○○，均
參與犯罪過程之實行，能否謂其原無共同犯罪之意思？均非無疑
，俱尚待究明。乃原審仍未予詳細勾稽並釐清真相，僅以其二人
係受「陷害教唆」為由，遽為被告等二人均無罪之諭知，其調查
職責未盡及判決理由欠備之違法情形，依然存在，而無可維持。
以上或係檢察官上訴意旨所指摘，或為本院得依職權調查之事項
，應認原判決仍有撤銷發回更審之原因。
據上論結，應依刑事訴訟法第三百九十七條、第四百零一條，判
決如主文。
中    華    民    國  九十七  年   十二   月   十一   日
                      最高法院刑事第十庭
                          審判長法官  邵  燕  玲
                                法官  李  伯  道
                                法官  孫  增  同
                                法官  李  英  勇
                                法官  林  錦  芳
      本件正本證明與原本無異
                                      書  記  官
中    華    民    國  九十七  年   十二   月   十六   日
                                                Ａ


司法院資訊處製作；財團法人民間司法改革基金會備份。
